臺灣高等法院臺南分院民事判決　九十三年度再易字第一三號　Ｊ
　　　再審　原告　乙　○　○
　　　訴訟代理人　甲　○　○
　　　再審　被告　嘉義縣政府
　　　法定代理人　丙　○　○
　　　訴訟代理人　蔡　碧　仲　律師
　　　複 代 理人　陳　鼎　文　律師
右當事人間請求侵權行為損害賠償事件，再審原告對於中華民國九十三年二月二十四
日本院九十二年度上易字第三二號確定判決提起再審，本院於九十三年七月二十日言
詞辯論終結，判決如左：
    主      文
再審之訴駁回。
再審訴訟費用由再審原告負擔。
    事      實
甲、再審原告方面：
一、聲明：
  (一)台灣嘉義地方法院八十九年訴字第八五五號、台灣高等法院台南分院九十二年度
    上易字第三二號確定判決對於嘉義縣政府部分應予廢棄。
  (二)再審被告嘉義縣政府應給付再審原告新台幣（下同）二十五萬六千元及自民國（
    下同）八十九年十月五日起至清償日止，按週年利率百分之五計算之利息。
  (三)再審之訴及前審、一審之訴訟費用均由再審被告負擔。
二、陳述：
  (一)再審被告嘉義縣政府於九十三年二月三日辯論庭始提出依民法第一百八十九條「
    承攬人因執行承攬事項，不法侵害他人之權利者，定作人不負損害賠償責任：：
    ：」云云為抗辯，惟當天爭點在苦羅盤子，故兩造並未就此點做辯論，審判長亦
    未就民事訴訟法第一百九十九條行使闡明權之職責，以致再審原告無機會說明及
    負舉證責任，依釋字第一七七號確定判決消極的不適用法規，顯然影響裁判者，
    自屬民事訴訟法四百九十六條第一項第一款所定，適用法規顯有錯誤之範圍，應
    許當事人對之提起再審之訴。
　(二)依再審被告於原確定判決訴訟程序中所提出之「工程估價單」、「土石方計算表
    」（台灣嘉義地方法院八十九年訴字第八五五號卷一第一００、一０一頁），嘉
    義縣政府估價單所載「遠運填方」及土石方計算表中之「樁號二百」即再審原告
    所有土地，由再審被告所提供之證物可知再審原告土地位於工程執行範圍內，難
    謂再審被告（定作人）在規劃之時為不知情。包商承攬再審被告工程而施工，再
    審被告未依法定程序先徵收再工程發包施工，自難謂其無指示上故意、過失。按
    事實於法院已顯著，無庸舉證，另此事實雖非當事人提出，裁判前應令當事人就
    該事實有辯論之機會。民事訴訟法二百七十八條著有明文，原確定判決未就上開
    證據踐行此程序，乃確定判決消極不適用法規，顯然影響裁判者，依釋字一七七
    號及民事訴訟法四百九十六條第一項第一款適用法規顯有錯誤，聲請再審。
  (三)合法之施工程序應先進行土地徵收才施工，而依再審被告於原確定判決訴訟中所
    提出之「工程進行處理過程時間表」（台灣嘉義地方法院八十九年訴字第八五五
    號卷一第四十頁），其於八十六年十二月六日施工，至八十七年四月三十日始召
    開土地徵收說明會，而伊於八十七年三月二十日即發存證信函通知（台灣嘉義地
    方法院八十九年訴字第八五五號卷一第十八頁），由此可知再審被告是先施工，
    嗣因伊寄發存證信函，驚覺不得不依法定程序後再施工，故在施工後始行補辦徵
    收程序，可見再審被告非全然不知包商施工違法及其侵權行為。此工程進行處理
    時間表係「得使用之證物，如經斟酌可受較有利益之裁判」，亦屬於「足以影響
    判決之重要證物漏未審酌」情形。再審原告自得依民事訴訟法四百九十六條第一
    項第十三款、第四百九十七條之規定聲請再審。
　(四)再審原告發現土地被違法開挖而寄發存證信函，係八十七年三月二十日，而再審
    被告同意包商停工係在八十七年十月一日（參見上開工程進行處理過程時間表之
    記載），長達六個月期間縱容商繼續違法施工，亦因此致使伊破布子毀損數目自
    五十七株達一百株（台灣嘉義地方法院八十九年訴字第八五五號卷一第十九頁）
    ，擴大再審原告之損害。
  (五)再者，參八十九年十一月十三日再審被告民事補呈證物狀第二點，其內容：「
    ：：進行本件工程前，必須在原告土土地內先填土二公尺高：：：方能符合本工
    程設計之需求。」再參其於提出之附件三、四工程合約書之嘉義縣政府工程估價
    單影本及購土單據，可知再審原告所有土地係其在工程合約之施工範圍內，且日
    期係在八十六年九月即已計畫好。綜上所述，可知嘉義縣政府未事先依法徵收土
    地即指示包商施工，造成人民財產損害，非如九十三年二月三日答辯狀所言第三
    點「嘉義縣政府無指示被告隴西公司已可在上訴人土地上施工：：：」由此可知
    再審被告自應負侵害行為連帶賠償責任。
　(六)最高法院八十一年台上字第一０三四判決所提係指前訴訟程序已存在之「證物」
    ，而非本案「足以影響」於判決之「重要證物」漏未斟酌，該判決於本案不適用
    之。
　(七)文書之證據力有形式上證據力與實質上證據力之分，依最高法院四十八年度台上
    字第八三七號裁判：「：：書證，雖上訴人對之並不爭執其真正，亦祇能認為有
　　形式的證據力，至其實質的證據能力之有無，即其內容是否足以證明待證之事實
　　，自應由事實審法院曉喻兩造為『適當完全之言詞辯論』，使得盡其攻防之能事
　　，始足以判斷。」
　(八)於事實審程序中不曾就工程處理時間表該書證為適當、完全之言詞辯論，如何產
　　生實質之證據力？亦無從產生自由心證。自非法院自由心證審核不予採取，而係
　　重要證物漏未斟酌。符合再審之規定民訴四百九十六條第一項十三款「亦」符合
　　四百九十七條足以影響於判決之重要證物，漏未斟酌。故提起再審之訴。
  (九)民事訴訟法第四百九十七條不以「發現」為要件，其要件僅需足影響於判決「重
    要」證物、漏未斟酌，即符合該規定。再者民事訴訟法第四百九十六條第十三款
    之「發現」在足以影響判決重要證物的大前提需漏未斟酌而判決使能被「發現」
    ，才具該款規定之實質意義。
　(十)再者，事實審未令當事人就其「證物」有辯論之機會，可能係未經斟酌，即符合
　　第四百九十六條第一項第十三款及四百九十七條未經斟酌之重要證物。
乙、再審被告方面：
一、聲明：(一)再審之訴駁回。(二)再審訴訟費用由再審原告負擔。
二、陳述：
  (一)再審原告以再審被告於九十三年二月三日辯論庭始提出依民法第一百九十八條「
    承攬人因執行承攬事項，不法侵害他人之權利者，定作人不負損害賠償責任：：
    」為抗辯，惟當天爭點在苦羅盤子，故兩造並未就此點做辯論，審判長亦未就民
    事訴訟法第一百九十九條行使闡明權之職責，致使再審原告並無機會說明及負舉
    證責任，依釋字第一七七號確定判決消極的不適用法規，顯然影響裁判者，自屬
    民事訴訟法四百九十六條第一項第一款所定，適用法規顯有錯誤之範圍，應許當
    事人對之提起再審之訴云云。然查，民事訴訟法第一百九十九條之闡明權，係屬
    於事實審法院取拾證據、認定事實之職權行使，且屬於法院審判進行之程序事項
    ，縱然事實審法院未盡闡明權之行使，亦非屬適用法規顯有錯誤或消極不適用法
    規。再審原告認原判決適用法規有誤云云，容有誤解。
  (二)再審被告於九十三年二月三日所提出之辯論意旨狀第五頁，即提出防禦方法及法
    律見解：「『承攬人因執行承攬事項，不法侵害他人之權利者，定作人不負損害
    賠償責任。但定作人於定作或指示有過失時，不在此限。』民法第一百八十九條
    定有明文：：」等語，以資抗辯再審被告對於系爭災害並無指示之過失。再審原
    告亦有收受再審被告之書狀。然再審原告皆未提出事狀就此爭點作說明，亦未於
    審判期日向法院作爭點上之陳述，此顯為再審原告因自己之過夫，致未於言詞辯
    論終結前提出相當之攻擊防禦方法，故殊難認法院未行使闡明權。
  (三)按最高法院九十一年度台聲字第三五八號判決指出：「民事訴訟法第四百九十六
　　條第一項第十三款所謂當事人發見未經斟酌之證物或得使用該證物者，係指前訴
　　訟程序事實審之言詞辯論終結前已存在之證物，因當事人不知有此，致未經斟酌
　　現始知之者而言，若其證據在前訴訟程序中業已提出，經法院審核不予採取者，
　　自不得據為再審之理由。」九十一年度台聲字第二一九號判決謂：「民事訴訟法
　　第四百九十六條第一項第十三款所謂當事人發見未斟酌之證物，係指前訴訟程序
　　事實審言詞辯論終結前已存在之證物，因當事人不知有此，致未經斟酌，現始知
　　之者而言。」八十一年台上字第一０三四號判決亦謂：「所謂發見未經斟酌之證
　　物，係指前訴訟程序事實審言詞辯論終結前已存在之證物，因當事人不知有此或
　　雖知之，而未能使用致未經斟酌，現始知之或現始能使用者而言。若在前訴訟程
　　序事實審言詞辯論終結前已提出之證物，縱令原確定判決未加斟酌，亦無該款適
　　用之餘地。」查對造所提出之「工程處理時間表」，再審被告於前訴訟程序進行
　　中即已提出，並已經原確定判決法院斟酌審理，縱該院未加採納，亦屬法院認定
　　事實、適用自由心證之職權，並無民事訴訟法第四百九十六條第一項第十三款所
　　謂發現之情形，足徵對造以「工程處理時間表」作為再審之證物，並無理由。
  (四)臺灣高等法院民事判決八十八年度上字第一一五六號謂：「民事訴訟法第二百七
    十八條第一項所謂事實於法院已顯著者，係指某事實為一般所周知，而推事現時
    亦知之者而言（最高法院二十八年度上字第二三七九號判例參照）」臺灣高等法
    院臺中分院八十九年度上字第二六號民事判決亦謂：「按當事人主張有利於己之
    事實者，就其事實有舉證之責任，民事訴訟法第二百七十七條定有明文。又事實
    於法院已顯著或為其職務上所已知者，依同法第二百七十八條第一項之規定，固
    無庸舉證，惟所謂事實於法院已顯著者，係指某事實為一般所周知而法官現時亦
    知之者而言（最高法院二十八年度上字第二三七九號判例參照）。」故事實若非
    一般所周知且法官現時已知者，即非顯著之事實，當事人仍應負舉證責任。查：
  (1)按新店排水改善工程（第六期）工程用地協調會紀錄影本為原確定判決所審酌過
    ，其協調建議所指出之「破布子一００棵、苦苓二棵、苦羅盤子一五０棵云云」
    亦為原確定判決認定損害賠償額之基礎。此與民事訴訟法第二百七十八條尚屬無
    涉。
  (2)又嘉義縣政府估價單「遠運填方」及土石方計算表，亦為原確定判決所審酌過，
    非屬未經斟酌之證物。且此既為再審被告於原判決所提出之證據，自非屬於法院
    顯著，且為一般周知之事項，實與民事訴訟法第二百七十八條之規定無關。
  (五)民事訴訟法第四百九十七條固規定：「其經第二審確定之判決，如就足影響於判
    決之重要證物，漏未斟酌，或當事人有正當理由不到場，法院為一造辯論判決者
    ，亦得提起再審之訴。」然查本件「工程處理時間表」係再審被告於原確定判決
    第一審法院（台灣嘉義地方法院八十九年訴字第八五五號卷一第四十頁）所提出
    ，係屬於對於再審被告有利之證據，並於原確定判決法院已經審酌過。退步言之
    ，縱該法院未對工程處理時間表加以審酌，其亦非屬「足以影響於判決之重要證
    物」。蓋因依「工程處理時間表」所示，其係屬於本案工程處理之過程，並無法
    證明再審被告對於本件工程指示有所失當。故「工程處理時間表」並非屬足以影
    響判決之重要證物，灼然至明。
  (六)於事實審程序中，法院是否應曉喻當事人為適當且完全之辯論，此係屬法院指揮
    訴訟之權限，亦屬於事實審法院取捨證據、認定事實之職權行使，且屬於法院審
    判進行之程序事項，縱然事實審法院未盡闡明權之行使，亦非屬適用法規顯有錯
    誤或消極地不適用法規。且倘法院認定該項事證並不足以影響法院對於事實之認
    定時，則並無令當事人就此項證據作辯論之必要，此係屬法院職權之裁量，要難
    謂法院未盡其闡明權之行使。查「工程處理時間表」係在說明本件工程處理之過
    程進度，其內容並未提到工程之進行內容為何，亦未提及再審被告與承包商隴西
    公司之工作分工。故縱原確定判決採納「工程處理時間表」之內容以作為判決之
    基礎，再審原告亦無法得到更有利之判決。足徵本件原確定判決法院是否採酌「
    工程處理時間表」，對於本案判決不生影響。
  (七)民事訴訟法第二百七十八條規定：「事實於法院已顯著或為其職務上所已知者，
    無庸舉證。」所謂事實於法院已顯著者，係指某事實為一般所周知而法官現時亦
    知之者而言（最高法院二十八年度上字第二三七九號判例參照）。查嘉義縣政府
    估價單遠運填方及土石方計算表係再審被告於八十九年十一月十三日提出之補呈
    證物狀中之附件，此屬再審被告於原審提出之證物，蓋該二項證據係在證明對造
    土地之地勢較為低窪且易淹水，而該地區本來就會海水倒灌，承包商隴西公司係
    於該地區進行填土工程，且經對造要求後，再審被告才提出「估價單遠運填方及
    土石方計算表」以資證明填土工程之進行（詳第一審八十九年十月十七日辯論筆
    錄，台灣嘉義地方法院八十九年訴字第八五五號卷一第三十頁），此對於再審原
    告並非屬有利之證據。退步言之，此既經再審被告提出，即非屬民事訴訟法第二
    百七十八條所謂事實於法院已顯著之證據，即不生該條文第二項之問題。
  (八)且按，審理事實之法院其就證據之取捨如何，本就有權為之，是否就當事人所提
    出之證物善加斟酌，並表示意見，屬於法院取捨證據之職權，並不容當事人於事
    後加以指摘。僅於「足以影響於判決之重要證物漏未斟酌」，且法院未於判決理
    由中詳載未予採納之理由時，當事人方得據民事訴訟法第四百九十七條之規定聲
    請再審。細譯「工程處理時間表」、「嘉義縣政府估價單遠運填方及土石方計算
    表」，其皆屬再審被告於原確定判決程序提出之事證，屬於對於再審被告有利之
    證據，並不能作為更有利於再審原告之認定；亦不能證明再審被告對於工程有指
    示上之過失，故要難謂其係屬於足以影響判決之重要證物。
  (九)綜上所陳，再審原告所提出之論據，皆不合乎再審之事由，「工程處理時間表」
    及「嘉義縣政府估價單遠運填方及土石方計算表」亦皆不足以證明再審被告對於
    本件工程之定作指示上有所過失，基於確定判決之安定性不宜輕易動搖，且再審
    被告確無指示上之過失，應駁回再審原告之訴。
    理      由
一、再審原告係於九十三年三月三日收受本院九十二年度上易字第三二號民事確定判
    決，而於九十三年三月二十二日具狀向本院聲請再審，並未逾民事訴訟法第五百
    條第一項所規定三十日之不變期間，合先敘明。
二、再審原告起訴主張：再審被告於本件確定判決之前訴訟程序中提出「工程估價單
    」、「土石方計算表」，由工程估價單所載「遠運填方」及土石方計算表中之「
    樁號二百」，可知再審原告土地位於工程執行範圍內，難謂再審被告（定作人）
    在規劃之時為不知情。包商承攬再審被告工程而施工，再審被告未依法定程序先
    徵收再工程發包施工，自難謂其無指示上故意、過失。前訴訟程序就此於法院已
    顯著之事實，雖非再審原告提出，裁判前應令再審原告就該事實有辯論之機會，
    原確定判決訴訟程序未就上開證據踐行此程序，乃確定判決消極不適用法規即民
    事訴訟法二百七十八條。另再審被告於辯論期日始提出依民法第一百八十九條承
    攬人因執行承攬事項，不法侵害他人之權利者，定作人不負損害賠償責任之抗辯
    ，惟審判長未盡民事訴訟法第一百九十九條行使闡明權之職責，以致再審原告無
    機會說明及負舉證責任，均有民事訴訟法四百九十六條第一項第一款適用法規顯
    有錯誤之再審事由。又依再審被告於原確定判決訴訟中所提出之「工程進行處理
    過程時間表」，其於八十六年十二月六日施工，至八十七年四月三十日始召開土
    地徵收說明會，而再審原告於八十七年三月二十日即發存證信函通知，由此可知
    再審被告是先施工，嗣因再審原告寄發存證信函，再審被告驚覺不得不依法定程
    序後再施工，故在施工後始行補辦徵收程序，可見再審被告非全然不知包商施工
    違法及其侵權行為。此工程進行處理時間表係「得使用之證物，如經斟酌可受較
    有利益之裁判」，亦屬於「足以影響判決之重要證物漏未審酌」情形，再審原告
    自得依民事訴訟法四百九十六條第一項第十三款、第四百九十七條之規定聲請再
    審云云。再審被告則否認再審原告所指各項符合民事訴訟法四百九十六條第一項
    第一款、第十三款、第四百九十七條之再審事由，而以前揭事實欄所列各詞置辯
    。
三、查再審原告於前訴訟程序主張同案被告隴西公司承攬再審被告所發包有關新店排
    水改善第六期工程，其施工地點緊鄰再審原告所有土地，因隴西公司施工不當、
    破壞田埂防護樹，且未進行固坡工程，而再審被告於定作及指示亦有過失，致使
    系爭土地於面對河道出海口之部分因海水沖蝕造成防波堤塌陷，遭受海水猛然倒
    灌，再審原告土地之土壤質地鹽化而無法耕作利用，所種植之農作物全部死亡，
    使再審原告受有財產上之損害，乃請求再審被告與隴西公司連帶賠償。臺灣嘉義
    地方法院則認再審被告與隴西公司均不負賠償責任，以該院八十九年訴字第八五
    五號判決駁回再審原告之訴。再審原告不服而上訴本院，案列九十二年度上易字
    第三二號，本院審理結果，則認定隴西公司因過失而致再審原告之樹木滅失或毀
    損，應負賠償之責，乃判決隴西公司應給付再審原告新台幣二十五萬六千元及法
    定遲延利息，另認為定作人再審被告於定作或指示並未有何過失，因而駁回再審
    原告對再審被告之上訴。又「工程估價單」、「土石方計算表」、「工程進行處
    理過程時間表」等文件均是再審被告於原確定判決之第一審訴訟程序中所提出（
    附台灣嘉義地方法院八十九年訴字第八五五號第一卷第四０頁、四一頁、一００
    頁、一０一頁）。以上各情為兩造所不爭，並經本院調取各該案卷查閱屬實。
四、關於再審原告主張原確定判決有民事訴訟法第四百九十六條第一項第一款再審事
    由部分：
（一）按民事訴訟法第四百九十六條第一項第一款所謂適用法規顯有錯誤，係指法院
      就認定事實，適用法規顯然錯誤之情形；茍事實審法院依卷內所附之證據資料
      加以取捨、判斷，而為事實之認定，就令其認定事實有漏未斟酌證物、取捨證
      據失當或認定事實錯誤等情事，亦與適用法規有錯誤之再審事由有間；又所謂
      確定判決適用法規顯有錯誤，係指確定判決所適用之法規顯然不合於法律規定
      ，或與司法院現尚有效之大法官會議之解釋，或與最高法院尚有效之判例顯然
      違反者而言；至於消極的不適用法規之情形雖亦包括在內，惟須消極的不適用
      法規顯然於判決之結果有影響者為限，且亦不包括漏未斟酌證據、取捨證據失
      當及認定事實錯誤之情形在內（司法院大法官會議釋字第一七七號解釋、最高
      法院六十年度台再字第一七○號、同院六十三年度台上字第八八○號及同院七
      十一年度台再字第二○九號判例參照）。
（二）再審原告於前訴訟程序起訴伊始，即主張同案被告隴西公司承攬再審被告所發
      包之新店排水改善第六期工程，因施工不當，致再審原告受有損害，再審被告
      於定作及指示亦有過失，應負連帶賠償責任云云；再審被告則否認有何過失情
      事，乃具狀答辯，並制作「工程進行處理過程時間表」，將系爭工程進行處理
      過程按時間先後逐一記載，作為答辯狀之附表，該答辯狀亦送達給再審原告所
      委任之訴訟代理人，且再審被告為證明其所辯屬實，旋具狀補提「工程估價單
      」、「土石方計算表」等文件影本，詳述其事，有各該訴狀、送達證書及文件
      影本附於台灣嘉義地方法院八十九年訴字第八五五卷宗為證。再審被告之聲明
      、事實上及法律上陳述等，並無不明瞭或不完足之處，法院無庸行使闡明權令
      其敘明或補充之。事實上，該案歷經第一、二審訴訟程序，經多次書狀交換及
      開庭，就再審被告對系爭工程之定作或指示有何過失，再審原告豈可謂無說明
      及舉證之機會？再審被告既始終否認有何過失，再審原告自應就再審被告對於
      隴西公司承攬之系爭工程之定作或指示有過失一節負舉證之責，法院毋庸闡明
      。然而再審原告始終未舉證證明再審被告對於定作或指示有何過失，此亦為台
      灣嘉義地方法院八十九年訴字第八五五號判決及本院九十二年度上易字第三二
      號民事確定判決認定：再審原告主張再審被告與隴西公司負連帶賠償責任要屬
      無據，而不應准許之理由。何況民事訴訟法第一百九十九條之闡明權，係屬於
      事實審法院取拾證據、認定事實之職權行使，且屬於法院審判進行之程序事項
      ，縱然事實審法院未盡闡明權之行使，亦非屬適用法規顯有錯誤或消極不適用
      法規。是以再審原告主張審判長未就民事訴訟法第一百九十九條行使闡明權之
      職責，以致伊無機會說明及負舉證責任，即非可採。
（三）民事訴訟法第二百七十八條規定：「事實於法院已顯著或為其職務上所已知者
      ，無庸舉證。」所謂事實於法院已顯著者，係指某事實為一般所周知而法官現
      時亦知之者而言（最高法院二十八年度上字第二三七九號判例參照）。查載有
      遠運填方之「工程估價單」及內載樁號二百之「土石方計算表」，係再審被告
      於八十九年十一月十四日臺灣嘉義地方法院準備程序期日提出之補呈證物狀中
      之附件三、附件四，該二項證據係證明再審原告土地之地勢較為低窪且易淹水
      ，依工程合約之設計，本工程共須填土一萬三千多立方米，又工程進行前，再
      審原告之土地須先填土二公尺高，計二千一百三十五立方米，方能符合工程設
      計之需求，此據再審被告於補呈證物狀中敘述甚明，該狀繕本並送達再審原告
      。由該二證據，固可證明再審原告之土地係位於本件工程執行範圍內，且日期
      係在八十六年九月即已計畫好，然並非一般所周知而法官現時亦知之，與民事
      訴訟法第二百七十八條所定之「事實於法院已顯著或為其職務上所已知者」不
      符，況該補呈證物狀繕本並送達再審原告，使其知之並有表示意見之機會。是
      以，再審原告主張工程估價單及土石方計算表所證之明之事實係於法院已顯著
      或為其職務上所已知，前訴訟程序未依民事訴訟法第二百七十八條規定踐行訴
      訟程序，係消極不適用法規，有民事訴訟法四百九十六條第一項第一款所定適
      用法規顯有錯誤之再審事由，亦非可採。
五、關於再審原告主張原確定判決有民事訴訟法第四百九十六條第一項第十三款再審
    事由部分：
    按民事訴訟法第四百九十六條第一項第十三款所謂當事人發見未經斟酌之證物或
    得使用該證物，係指在前訴訟程序不知有該證物，現始知之，或雖知有此而不能
    使用，現始得使用者而言，最高法院三十二年上字第一二四七號判例足資參照。
　　又最高法院八十一年台上字第一０三四號判決亦謂：「所謂發見未經斟酌之證物
　　，係指前訴訟程序事實審言詞辯論終結前已存在之證物，因當事人不知有此或雖
　　知之，而未能使用致未經斟酌，現始知之或現始能使用者而言。若在前訴訟程序
　　事實審言詞辯論終結前已提出之證物，縱令原確定判決未加斟酌，亦無該款適用
　　之餘地。」經查再審原告所指之「工程進行處理過程時間表」，係再審被告於前
    訴訟程序臺灣嘉義地方法院八十九十月十七日第一次言詞辯論期日隨同答辯狀於
    所提出，答辯狀繕本並當庭送達再審原告之訴訟代理人收受。該「工程進行處理
    過程時間表」乃再審被告就系爭工程進行處理過程以附表方式，條列說明之，並
    賦予名稱為「工程進行處理過程時間表」，屬於答辯狀內容之一部分，並非「證
    物」，已與前開規定不合，退而言之，縱屬證物，因隨狀提出附於卷內，為再審
    原告於前訴訟程序已知且非不能使用，亦與前揭說明不符，縱令原確定判決未加
    斟酌，亦難認符合該款所定之再審事由。
六、關於再審原告主張原確定判決有民事訴訟法第四百九十七條再審事由部分：
　　按對於第二審確定終局裁判，如就足影響於判決之重要證物漏未斟酌者，固得依
    民事訴訟法第四百九十七條規定，提起再審之訴，惟所謂足影響於判決之重要證
    物漏未斟酌，係指足影響判決基礎之重要證物雖在前訴訟程序業已提出，然未經
    確定判決加以斟酌，或則忽視當事人聲明之證據而不予調查，或調查之證據未予
    判斷，且以該證物足以動搖原確定判決基礎而言。經查「工程進行處理過程時間
    表」非屬證物，已如前述，又縱屬證物，因係再審被告於前訴訟程序第一審法院
    提出，並經事實審法院審酌，且「工程進行處理過程時間表」乃再審被告說明本
    案工程處理之過程而已，不能據以證明再審被告對於本件工程之定作或指示有所
    失當而應負過失之責，故「工程進行處理過程時間表」並非屬足以影響判決之重
    要證物，灼然至明。
七、綜上所述，再審原告主張原確定判決有民事訴訟法四百九十六條第一項第一款、
    第十三款、第四百九十七條之再審事由，而提起本件再審之訴，核無理由，應予
    駁回。爰依民事訴訟法第七十八條，判決如主文。
中　　　華　　　民　　　國　　九十三　　年　　　七　　　月　　二十九　　日
　　　　　　　　　　　　　　　　　　臺灣高等法院臺南分院民事第四庭
~B1審判長法官　林　　金　　村
~B2　　　法官　曾　　平　　杉
~B3　　　法官　袁　　靜　　文
右為正本係照原本作成。
不得上訴。
中　　　華　　　民　　　國　　九十三　　年　　　七　　　月　　二十九　　日
~B法院書記官　趙　　玲　　瓏
